臺灣板橋地方法院民事裁定　九十一年度聲繼字第四○號
　　聲　明　人　戊○○
　　　　　　　　乙○○
　　　　　　　　丙○○
　　代　理　人　丁○○
右聲明人聲明繼承遺產事件，本院裁定如左：
    主      文
聲明駁回。
程序費用由聲明人負擔。
    理      由
一、本件聲明意旨略以：被繼承人甲○○於西元一九九九年九月八日死亡，原設籍居
    住台北縣土城市○○路二六三號，在台並無得為繼承之親屬。被繼承人之胞弟柯
    希現嗣於二０００年八月二十七日死亡，聲請人分別為柯希現之配偶及子女，依
    我民法繼承條例係採當然繼承主義，故被繼承人胞弟柯希現之妻戊○○及侄兒乙
    ○○、丙○○等三人，對甲○○有再轉承法理之適用，依民法相關規定對甲○○
    遺產亦有繼承權。爰依台灣地區與大陸地區人民關係條例第六十六條暨施行細則
    第四十三條規定，檢具被繼承人除戶戶籍謄本、繼承系統表及經財團法人海峽交
    流基金會驗證之大陸地區湖北省公證處作成之親屬關係公證書暨委託書等文件，
    向鈞院聲明繼承之意思表示等情。
二、按被繼承人為大陸地區人民者，關於繼承，依該地區之法律，但在臺灣地區之遺
    產，適用臺灣地區之法律；又大陸地區人民繼臺灣地區人民之遺產，應於繼承開
    始起三年內以書面向被繼承人住地之法院為繼承之表示，逾期視為拋棄其繼承權
    。臺灣地區與大陸地區人民關係條例第六十條、第六十六條第一項分別定有明文
    。復按我國民法第一千一百四十八條前段規定，繼承人自繼承開始時，除本法另
    有規定外，承受被繼承人財產上之一切權利義務。同法第一千一百三十八條規定
    ，遺產繼承人，除配偶外，依左列順序定之：（一）直系血親卑親屬。（二）父
    母。（三）兄弟姐妹。（四）祖父母。
三、查本件聲明人主張其為被繼承人甲○○之弟柯希現之配偶及子女，柯希現已於西
    元二０００年八月二十七日死亡，固據提出大陸地區湖北省公證處（二○○一）
    鄂證字第二四三八號親屬關係證明書影本、財團法人海峽交流基金會（九０）核
    字第○五九五一五號證明書影本各一份為證。惟查，被繼承人甲○○係於一九九
    九年九月八日死亡，依我國民法規定，自斯時起繼承即已開始，因被繼承人無直
    系血親卑親屬，父母雙亡，依法自應由其弟柯希現繼承，然柯希現取得繼承權後
    ，未及向臺灣地區法院為繼承之表示即於二０００年八月二十七日死亡，在此情
    形下，柯希現之繼承人即本件聲請人自不得請求准予繼承被繼承人甲○○在臺之
    遺產，蓋：(1)臺灣地區與大陸地區人民關係條例第六十六條開宗明義即規定「大
    陸地區人民繼承臺灣地區人民之遺產」，本件得繼承被繼人甲○○遺產之大陸地
    區人民柯希現於取得繼承權後，未及向臺灣地區法院聲明繼承前死亡，自無可能
    依該條規定向臺灣地區地法為繼承之表示，而聲明人等僅係大陸地區人民柯希現
    之繼承人，僅得繼承柯希現之遺產，尚難認渠等得「繼承臺灣地區人民甲○○之
    遺產」。(2)又依前開條例之規定，雖大陸地區人民柯希現得向臺灣地區法院為繼
    承之表示，然該「向臺灣地區法院為繼承之表示」，核其性質顯非屬財產上之權
    利，此與我國第一千一百四十八條規定繼承之標的限定為被繼承人「財產上」之
    一切權利、義務，亦有未合。從而聲明人本於臺灣地區與大陸地區人民關係條例
    第六十六條之規定，向本院為繼承之表示，尚非有據，應予駁回。
四、依非訟事件法第八條第一項前段，裁定如主文。
中　　　華　　　民　　　國　　九十一　　年　　　六　　　月　　二十八　　日
                                      臺灣板橋地方法院家事法庭
~B法　　　官　程怡怡
右為正本係照原本作成
如對本裁定抗告須於裁定送達後十日內向本院提出抗告狀
中　　　華　　　民　　　國　　九十一　　年　　　六　　　月　　二十八　　日
~B法院書記官　李錦輝
